# 长期投资权益法转成本法是否需追溯调整？

提问人：chengang75 时间：2011-02-25 20:02:36
企业原持有联营企业45%股权，原采用权益法核算。本年增资后持股比例增至55%，需改按成本法核算并合并期财务报表。 原企业会计准则讲解－长期投资中规定此种情况需进行追溯调整；企业会计准则解释第 4 号第三条是否已经作出变更，无需进行追溯调整了？

回答人：chenyiwei
购买日在 2010 年 1 月 1 日或之后的，按解释 4 号第三条规定，无需追溯调整。

回答人：chenyiwei
回复 Alisa_wang 的帖子
1 、 2010 年内， 11 月前的持股比例为 10 ％， 11 月后才变为 30 ％，但为何全年的权益法调整都按照 30 ％（尤其是对年初未分配利润的调整），没有分段计算？所以 2010 年 11 月的会计处理很可能有问题。
2 、由于 2011 年内系分步实现同一控制下合并，所以不能简单照搬解释 4 号第三条的规定。根据之前与财政部会计司有关人士的沟通，在分步购买实现同一控制下合并时，还是需要进行追溯，以使个别报表层面的长期股权投资在合并日的余额等于被合并方当日账面净资产余额乘以合并方的持股比例（本案例中为 8000 万元）。

提问人：Alisa_wang 时间：2011-12-01 14:49:27
回复 chenyiwei 的帖子
1 、确实是疏忽写错了，是应该分段计算。
2 、我的两个分录，投资成本都是 8000 万元。但具体是否要把权益法下确认的投资收益是否需要冲回。就是说，差额是冲回投资收益，然后把差额全部确认资本公积，还是以合并日长期投资的价面值与被合并企业权益账面值之间的差异进资本公积？

回答人：chenyiwei
我理解是原先权益法下投资收益冲回，然后把差额全部确认资本公积。

提问人：西楼看月 时间：2013-03-28 21:13:11
回复 chenyiwei 的帖子
陈老师，一方面说由权益法转换为成本法，应以转换时长期股权投资的账面价值作为按照成本法核算的基础，不需要对账面价值进行调整。
一方面又说权益法和成本法的转换除减资从权益法转为成本法不需要追溯调整外，其他的转换均要进行追溯调整。是否矛盾？求教

回答人：chenyiwei
解释 4 号生效以后，在个别报表层面从权益法转为成本法，无论是由于股权比例上升还是下降，都不再要求追溯调整。